臺灣板橋地方法院刑事判決　　　　　　　96年度訴字第2514號
公　訴　人　臺灣板橋地方法院檢察署檢察官
被　　　告　己○○
上列被告因違反廢棄物清理法案件，經檢察官提起公訴（95 年
度偵字第20436 號），本院判決如下：
    主  文
己○○未經主管機關許可，提供土地回填廢棄物，處有期徒刑壹
年捌月，減為有期徒刑拾月。
    事  實
一、己○○為臺北縣林口鄉○○○段頭湖小段317 地號土地之所
    有權人，明知依廢棄物清理法之規定，未經主管機關許可，
    不得提供土地回填廢棄物，竟未經主管機關許可，即於民國
    95年8 月25日，委請戊○○、癸○○、庚○○、辛○○、甲○○、丙○○、丁○○、壬○○、陳政宇、乙○○等人（均
    另行以簡式審判程序審結）以營建廢棄土方填土整地，戊○○於95年8 月25日起，以日薪新臺幣（下同）1,800 元至
    2,500 元之代價僱用癸○○、庚○○、辛○○，分別駕駛日
    立200 型挖土機、小松200 型挖土機、小松60型推土機在上
    開土地推土回填整地，並以每車500 元之代價委請貨車司機
    甲○○、丙○○、丁○○、壬○○、陳政宇、乙○○分別駕
    駛車號736-QM、FH-139、GX-F18、079-RS、HG-067、QZ-916
    號營業用大貨車至臺北縣林口鄉○○路（即林口鄉○○段
    407-6 地號土地）協侑營造有限公司建築工地載運該公司開
    挖地下室所挖出之廢棄土方至上開317 地號土地傾倒，以供
    己○○回填堆置而整地，填土面積為1428平方公尺（起訴書
    所載己○○違反山坡地保育利用條例部分犯行，業經到庭實
    施公訴檢察官當庭刪除）。嗣於95年8 月26日16時50分許，
    甲○○等人在上開土地上傾倒廢土，為警當場查獲，並扣得
    戊○○等人帶至現場使用之無線電對講機1 個、挖土機2 台
    、推土機1 台、大貨車6 部。
二、案經臺北縣政府警察局新莊分局報告臺灣板橋地方法院檢察
    署檢察官偵查起訴。
    理  由
一、訊據被告己○○矢口否認有何違反廢棄物清理法犯行，辯稱
    ：伊的地號是317 號，伊的土地上都沒有被倒廢土，伊每天
    早上都有去巡田，317 地號的地有一半是伊的，伊的地在4
    年前有讓人用大卡車載土來倒，因為伊的地凹凸不平，倒完
    之後，伊就設置水土保持措施，開始種植作物，一直到現在
    ，這期間，伊的土地一直都有在耕作，伊的地上都是作物，
    生產一些糧食，都是種植玉米、冬瓜、西瓜、南瓜等瓜類及
    芋頭、柑橘、香蕉，並沒有讓人當棄土場，317 號地在95年
    8 月26日之前，最後一次整地是在95年8 月24日，整地的方
    式是鐵耙，伊沒有叫卡車倒土，最後一次叫卡車去那裡倒土
    是在4 年前，是叫陳詩明，伊都叫他「阿明」，伊也認識陳
    詩明的哥哥丁○○，起訴書其餘所載的被告戊○○、癸○○
    、庚○○、辛○○、甲○○、丙○○、壬○○、陳政宇、乙○○，伊都不認識，伊沒有請丁○○做什麼事情，伊也和該
    些被告都沒有仇恨，也沒有金錢糾紛云云。惟查：
  (1)戊○○受地主即被告委託，另委請大貨車司機至上開建築工
    地載運廢土至前揭土地傾倒堆置，因而僱用癸○○、庚○○
    、辛○○駕駛挖土機及推土機在上開土地上整地，並以每車
    500 元之代價委請甲○○、丙○○、丁○○、壬○○、陳政
    宇、乙○○至上開建築工地載運廢土至前揭土地傾倒，然未
    取得廢棄物清除處理文件及營建廢棄物再利用個案許可之事
    實，業據證人戊○○於警詢、偵查中證述明確，且與證人陳
    詩銘、癸○○、庚○○、辛○○、甲○○、丙○○、丁○○
    、壬○○、陳政宇、乙○○於警詢、偵查中證述之情節互核
    相符，另經證人即接鄰地號臺北縣林口鄉○○○段頭湖小段
    314 地號土地之所有權人蘇黃合證稱被告確有整地行為、證
    人即查獲戊○○等人之警員陳鉦忠證述查獲經過、證人即參
    與會勘人員李岳樺證述會勘情形證人即臺北縣林口鄉○○路
    （即林口鄉○○段407-6 地號土地）協侑營造有限公司建築
    工地人員蘇文達、李正偉、蘇怡吉證述戊○○等人至上開建
    築工地載運廢土後未依規定運至合法廢棄物清除處理機構處
    理之情節，均互核相符，並有地籍圖謄本、土尾單、現場照
    片、行照影本、會勘紀錄影本、工程合約書、土地登記簿謄
    本、本院履勘筆錄、臺北縣新莊地政事務所土地複丈成果圖
    在卷可佐，另有扣案之挖土機2 台、推土機1 台、大貨車6
    部、無線電對講機1 個可證。又上揭證人癸○○、庚○○、
    陳詩銘、蘇文達、陳鉦忠、蘇怡吉、蘇黃合、李岳樺於偵查
    中均於作證前後具結，其等證述依法具有證據能力，至其餘
    證人戊○○、辛○○、甲○○、丙○○、丁○○、壬○○、
    陳政宇於警詢、偵查之供述及上開會勘紀錄部分，業經被告
    於本院審判程序同意作為證據，且被告自稱與戊○○、辛○○、甲○○、丙○○、丁○○、壬○○、陳政宇並無夙怨，
    而上揭警詢筆錄係於戊○○、辛○○、甲○○、丙○○、丁○○、壬○○、陳政宇經警查獲時製作，並無預謀串連誣攀
    被告之可能，嗣後於偵查中之供述仍大致相符，而戊○○、
    辛○○、甲○○、丙○○、丁○○、壬○○、陳政宇於本院
    準備程序中均已認罪而自承罪責，應認其等前揭供述具有可
    信性，筆錄作成之過程中並無程序違法之虞，而上開會勘紀
    錄係由警員、農業局等各單位人員共同參與，且與戊○○、
    辛○○、甲○○、丙○○、丁○○、壬○○、陳政宇之供述
    內容互核大致相符，亦無誣指被告之疑慮，是本院經審核前
    揭筆錄、紀錄作成時之情況，認為適當，得為證據，附此敘
    明。
  (2)本院於96年11月9 日至現場履勘（被告經通知未到場），所
    見前揭317 地號現場地勢尚稱平整，土地遍佈牧草，牧草間
    有少數幾株矮小樹苗分佈，依其上結實情形所見，應係柑橘
    類植物，此外未見其餘作物，現場荒涼一片，有現場照片可
    稽，與被告前揭辯稱該地種植糧食、玉米、冬瓜、西瓜、南
    瓜等瓜類及芋頭、柑橘、香蕉等作物、每日巡田等情節顯然
    有間。再以被告於警詢中即自承：因為該場地因下雨時會淹
    水而且造成土石崩塌，所以約自95年8 月11日起，要戊○○
    幫忙填土以防崩塌，對戊○○在上揭地點傾倒棄土知情等情
    （95年度偵字第20436 號卷，第45頁），顯示被告嗣後辯稱
    就戊○○等人前往堆置棄土毫不知情云云，係事後飾卸之詞
    ，已難採信。
  (3)綜據前述，被告於本院所辯情節，無從建立合理懷疑而推翻
    前揭積極證據，本案事證明確，被告犯行已堪認定，自應依
    法論科。
二、按內政部固訂定有「營建剩餘土石方處理方案」，然以剩餘
    土石方須依該方案規定合法處理者始有適用，苟其廢棄物之
    處理不符合各該管理方式規定，未依「營建事業廢棄物再利
    用管理辦法」取得個案再利用許可，其處理行為仍屬違反廢
    棄物清理法之規定（最高法院96年臺上字第538 號判決意旨
    參照）。被告既未依上開規定合法處理，自不適用廢棄物清
    理法第39條之除外規定，合先敘明。核被告所為，係廢棄物
    清理法第46條第1 項第3 款之未經主管機關許可，提供土地
    回填廢棄物罪（起訴書所指被告另犯山坡地保育利用條例第
    34條第1 項之罪嫌部分，業經到庭實施公訴檢察官刪除）。
    爰審酌被告未思地處蕞爾小島，為國人生存其間之共同領域
    ，為個人私利，罔顧土地自然狀態之永續利用，未經主管機
    關許可，提供土地回填廢棄物，足以妨害上址環境衛生、並
    危及生態，恣意妄為，應予非難，犯罪後猶否認犯行，未見
    悔意，本院因此認為，被告固無據實陳述之義務，然其不行
    使緘默權，反為不實之供述，顯示仍存僥倖心理，被告既缺
    乏為自己行為負責之意，自應施以相當之刑罰，以期收矯治
    、警惕之效，兼衡其犯罪之動機、目的、手段、犯罪所生之
    危害等一切情狀，量處如主文所示之刑，以資懲儆。又被告
    本案犯罪之時間均在九十六年四月二十四日以前，合於中華
    民國九十六年罪犯減刑條例第二條第一項第三款之減刑條件
    ，均應減其宣告刑二分之一如主文所示。至扣案之無線電對
    講機1 個、挖土機2 台、推土機1 台、大貨車6 部，與被告
    本案犯罪行為之實施無關，自無從於本案諭知沒收，附此敘
    明。
據上論斷，應依刑事訴訟法第299 條第1 項前段，廢棄物清理法
第46條第1 項第3 款，中華民國九十六年罪犯減刑條第2 條第1
項第3 款、第7 條，判決如主文。
本案經檢察官靳開聖到庭執行職務。
中　　華　　民　　國　　96　　年　　12　　月　　31　　日
                  刑事第三庭  審判長法　官  王屏夏
??????????????????法?官  彭全曄
??????????????????法?官  王偉光
以上正本證明與原本無異
如不服本判決應於送達後10日內向本院提出上訴狀
??                                書記官　陳怡君
中　　華　　民　　國　　96　　年　　12　　月　　31　　日
附錄本案論罪科刑法條全文：
廢棄物清理法第四十六條
有下列情形之一者，處一年以上五年以下有期徒刑，得併科新臺幣三百萬
元以下罰金：
一、任意棄置有害事業廢棄物。
二、事業負責人或相關人員未依本法規定之方式貯存、清除、處理或再利
    用廢棄物，致污染環境。
三、未經主管機關許可，提供土地回填、堆置廢棄物。
四、未依第四十一條第一項規定領有廢棄物清除、處理許可文件，從事廢
    棄物貯存、清除、處理，或未依廢棄物清除、處理許可文件內容貯存
    、清除、處理廢棄物。
五、執行機關之人員委託未取得許可文件之業者，清除、處理一般廢棄物
    者；或明知受託人非法清除、處理而仍委託。
六、公民營廢棄物處理機構負責人或相關人員、或執行機關之人員未處理
    廢棄物，開具虛偽證明。
